【裁判字號】    95,上易,150
【裁判日期】    950919
【裁判案由】    返還買賣價金等
【裁判全文】
臺灣高等法院民事判決                 95年度上易字第150號
上  訴  人  乙○○
訴訟代理人  張文寬律師
被上訴  人  甲○○
訴訟代理人  張玲綺律師
            黃捷琳律師
上列當事人間請求返還買賣價金等事件，上訴人對於中華民國95
年1月13日臺灣臺北地方法院93年度重訴字第747號第一審判決提
起上訴，經本院於95年9月5日言詞辯論終結，判決如下：
    主  文
上訴駁回。
第二審訴訟費用由上訴人負擔。
    事實及理由
一、上訴人起訴主張：上訴人於民國（下同）93年 2月中旬欲以
    新台幣（下同）2700萬元向被上訴人購買其所有坐落台北市
    中山區○○○道 ○段300號2樓之建物（下稱系爭建物），被
    上訴人未置可否。被上訴人嗣於93年 2月20日邀請上訴人至
    黃振華代書事務所簽訂系爭建物之買賣契約（下稱系爭契約
    ），被上訴人於簽約時並未提及屋內2、3樓間之樓板為違章
    建築夾層，契約中有關不動產標示部分，亦只依權狀記載地
    號、建號而未載明面積，上訴人並未見過系爭建物內部隔局
    ，不知該樓板是違建夾層，而被動同意被上訴人提高價金為
    2900萬元，而簽訂買賣契約。迄至93年 3月14日，被上訴人
    協同上訴人至系爭建物查看，始知建物內之第 2層全無裝潢
    ，第 3層則已出租他人且租約尚未到期，被上訴人於協商後
    表示願負責第 2層之設計及裝潢工程，並請上訴人與原承租
    人另定租約。迨至93年 4月中旬，被上訴人通知上訴人，台
    北市工務局建築管理處（下稱建管處）將拆除系爭建物之違
    建夾層，上訴人始知建物有違建夾層。建管處早於93年3月3
    日即糾正被上訴人之違建夾層，被上訴人明知系爭建物有違
    建且將被拆除之重大瑕疵，竟未告知上訴人，致上訴人簽訂
    買賣契約，系爭建物之室內使用面積為50.361坪，違章建築
    拆除後則僅剩36.575坪，使用價值鉅額減少，上訴人依民法
    第359條、第179條規定，請求被上訴人減少價金 8,054,300
    元（含坪數減少金額7,937,300元及拆除費用117,000元）。
    又系爭建物之第3層已出租第三人，每月租金5萬元，違章夾
    層被拆除後，上訴人除無法出租第三人損失10個月之租金50
    萬元外，另賠償第三人5萬元，依民法第360條規定，請求被
    上訴人賠償上訴人55萬元，爰求為判命被上訴人應給付上訴
    人8,604,300元，及自93年5月17日起至清償日止，按年息5%
    計算之利息等語。
二、被上訴人則以：上訴人經由大廈管理員之轉告，得知被上訴
    人欲出售系爭建物，而於 93年2月19日夜訪被上訴人，當夜
    達成以2900萬元購買系爭建物之合意，並約定翌日至代書處
    辦理簽約手續。兩造於 93年2月20日至王振華代書處簽訂系
    爭契約時，上訴人已檢視所有權狀正本，代書並提醒上訴人
    房屋內有增建，所有權狀登記坪數僅68.050坪。簽約當日，
    被上訴人即帶領上訴人前往系爭建物再次參觀房屋，故上訴
    人價購系爭建物時，明知屋內有增建，其仍同意購賣，自應
    承擔可能被拆除之風險。上訴人於簽約時，既知悉房屋有夾
    層增建之疵瑕，當無依民法第359條、第360條規定，請求被
    上訴人減少價金及負損害賠償之權利。又被上訴人取得價金
    是依據買賣契約，並非「無法律上原因」，上訴人依民法第
    179條請求不當得利，並無理由等語抗辯。
三、原審對於上訴人之請求，判決上訴人全部敗訴，上訴人對部
    分聲明不服，提起上訴，求為廢棄原判決後開不利於上訴人
    部分，並求為命被上訴人應給付上訴人 1,319,157元，及自
    起訴狀繕本送達翌日起至清償日止，按年息 5％計算之利息
    。被上訴人則求為判決駁回上訴，如受不利益之判決，願供
    擔保請准免為假執行。
四、經查，上訴人於 93年2月20日與被上訴人簽訂買賣契約，購
    買系爭建物，總價2900萬元，簽約時屋內2、3層間之樓板已
    全部蓋滿；該2、3樓間之樓板為違章建築夾層，於交屋後被
    建管處拆除之事實，為兩造所不爭，並有不動產買賣契約書
    可證（見原審卷第14頁、本院卷第65頁），堪信為真。
五、上訴人主張：上訴人於93年 2月20日向被上訴人購買系爭建
    物時，不知系爭建物之2、3樓間之樓板為增建云云。惟為被
    上訴人所否認。經查：
  (一)證人即辦理本件房屋過戶之代書黃振華於原審證述：「他們
    兩造是臨時到我事務所簽約，因此我來不及調謄本，但當時
    被上訴人有提出所有權狀正本，因此買賣面積是以所有權狀
    上面為準」；「我在地政事務所登記的公契上，有詳細記錄
    買賣面積」；「銀行對保是在被上訴人家中，當時在場人有
    10幾人，我有當場提示建物平面圖，並標示出可能增建地方
    ，我有把平面圖交給安泰銀行經理，上訴人當時確實知道房
    屋有夾層」；「在簽約時，賣方有提到使用面積比權狀面積
    增加很多」等語（見原審卷第96頁至第97頁）。證人黃振華
    與兩造並無利害關係，前開證言亦無瑕疵，自堪採信。被上
    訴人於簽約時，既對上訴人提到使用面積比權狀面積增加很
    多，在對保時證人又提出建物平面圖予上訴人，標示可能增
    建地方，則上訴人於簽約時應已知悉本建物有夾層增建。
  (二)上訴人自承契約中有關不動產標示部分，係依所有權狀地號
    及建號記載，核與系爭契約相符，有系爭契約影本可證（見
    原審卷第14頁），可見被上訴人於簽約日已提出所有權狀。
    依所有權狀記載：本建物層次為 2、3層，面積各為82.01平
    方公尺、42.03 平方公尺，總面積為124.04平方公尺，有所
    有權狀可稽，其第3層面積明顯少於第2層面積幾近2分之1。
    系爭建物於簽約時，2、3層間之樓板已全部蓋滿，第 3層為
    獨立空間，可出租他人之事實，為上訴人所自承，足見上訴
    人明知第 3層有增建。
  (三)依系爭契約第10條約定：「本約房地其室內外門窗‧‧‧及
    共同使用之定著物，及移交前『已增築部份』‧‧‧，依原
    狀移交甲方（即上訴人）（另乙方（即被上訴人）附贈設備
    如：沙發、『按現況交屋』），有系爭契約影本可證（見原
    審卷第15頁），亦有增建之記載。
  (四)綜上，上訴人訂約時明知系爭建物2、3樓間之樓板為違章建
    築夾層，堪信為真。證人即信義房屋仲介人員羅雅文在原審
    雖證稱：證人曾去看被上訴人另一棟坐落台北市中山區○○
    ○道○段298號3樓之建物，不知道該房屋有增建云云（ 見原
    審卷第 155頁）。查：系爭契約訂立時，證人羅雅文既不在
    場，其縱使不知另一棟房屋有增建，亦與上訴人是否知悉系
    爭建物有增建無關，不足以證明上訴人不知系爭建物有增建
    。
六、按「 物之出賣人對於買受人，應擔保其物依第373條之規定
    危險移轉於買受人時無滅失或減少其價值之瑕疵，亦無滅失
    或減少其通常效用或契約預定效用之瑕疵」；「買受人於契
    約成立時，知其物有前條第1 項所稱之瑕疵者，出賣人不負
    擔保之責」，民法第354條第1項、第355條第1項分別定有明
    文。查：系爭建物因2、3層間有夾層增建致遭建管處拆除，
    固有減少效用之疵瑕，惟上訴人於購買時既明知該疵瑕，依
    民法第355條第1項規定，被上訴人自不負擔保責任。被上訴
    人依系爭契約取得買賣價金，有法律上原因，上訴人主張系
    爭建物有物之疵瑕，依民法第359條、第179條請求減少價金
    即坪數減少金額1,052,157元及拆除費用117,000元云云，即
    不足取。又，上訴人並未證明被上訴人有品質保證之約定；
    且被上訴人已告知系爭建物有增建，已如前述，上訴人依民
    法第360條規定請求租金之損害100,000元，對第三人之賠償
    50,000元云云（見本院卷第6頁、24頁），亦無理由。
七、綜上所述，上訴人依民法第 359條、179條、第360條規定，
    請求被上訴人給付1,319,157元及自93年5月17日起至清償日
    止，按年息5%計算之利息，為無理由，不應准許。其假執行
    之聲請亦失所附麗，應併予駁回。原審就上訴部分為上訴人
    敗訴之判決，及駁回其假執行之聲請，並無不合。上訴意旨
    指摘原判決不當，求予廢棄改判，為無理由，應予駁回。
八、本件事證已臻明確，兩造其餘攻擊、防禦方法及未經援用之
    證據，經本院審酌後認對判決結果不生影響，爰不一一論列
    ，附此敘明。
九、據上論結，本件上訴為無理由，依民事訴訟法第449條第1項
    、第78條，判決如主文。
中    華    民    國    95    年    9     月    19    日
                    民事第十一庭
                        審判長法  官  鄭雅萍
                              法  官  薛中興
                              法  官  林恩山
正本係照原本作成。
不得上訴。
中    華    民    國    95    年    9     月    21    日
                              書記官  周淑靜


司法院資訊處製作；財團法人民間司法改革基金會備份。
